【裁判字號】    89,台上,1062
【裁判日期】    890302
【裁判案由】    違反毒品危害防制條例
【裁判全文】
最高法院刑事判決                              八十九年度台上字第一○六二號
    上訴人  台灣高等法院檢察署檢察官
    被  告  甲○○
右上訴人因被告違反毒品危害防制條例案件，不服台灣高等法院中華民國八十八年十
一月二十六日第二審判決（八十八年度上訴字第三八九○號，起訴案號：台灣台北地
方法院檢察署七十八年度偵字第三七四六、七三九六號），提起上訴，本院判決如左
：
    主  文
上訴駁回。
    理  由
按刑事訴訟法第三百七十七條規定，上訴於第三審法院，非以判決違背法令為理由，
不得為之。是提起第三審上訴，應以原判決違背法令為理由，係屬法定要件。如果上
訴理由狀並未依據卷內訴訟資料，具體指摘原判決不適用何種法則或如何適用不當，
自應認其上訴為違背法律上之程式，予以駁回。本件檢察官上訴意旨略稱：(一)共同被
告陳志誠、仇昌漢兩人因共同販賣麻煙罪，業經原審法院以民國七十八年度上訴字第
二五一二號判處罪刑確定在案，此有上開案卷可憑。而依上開案件之判決書所載觀之
，亦認定陳志誠係於七十八年二月中旬，向本件被告甲○○以每支新台幣（下同）五
百元之代價，購買外觀包裝為長壽香煙，而其內煙絲摻有大麻煙草之香煙四十支。原
判決就被告所涉嫌販賣麻煙部分之認定，顯然與上開案件不同，惟原判決就上開案件
所為不利於被告之認定，並未於判決書上說明其為不採理由，已有判決理由不備之違
法。(二)陳志誠、仇昌漢二人販賣麻煙係當場遭調查員查獲，且彼等於接受調查員偵訊
時，並未遭受毆打，且調查員亦未製作不實之筆錄，亦經檢察官調播調查局偵訊錄影
帶，並訊問調查員李武麟等人查證屬實。另調查局台北市調查處亦就陳志誠販售之大
麻煙係購自被告之經過情形，以七十八年五月八日（七八）肆字第○三三三○號函文
予以說明（見偵查卷第四十五頁），則陳志誠供稱伊遭受毆打，始供出被告及週查員
製作不實筆錄之詞，應不可採。又陳志誠於七十八年二月廿八日在台北市調查處接受
偵訊後，隨即於當日下午移送台北地方法院檢察署偵辦，於接受檢察官偵訊時，檢察
官問：「前述大麻煙何來﹖」陳答：「由一個姓鄭的男子買得」，檢察官又問：「在
北市調查處所述實在（提示筆錄）」陳答：「是」，益見陳志誠所稱伊遭刑求及筆錄
不實之供詞，應非實在。基於「案重初供」之原則，且復無其他積極事證足以推翻陳
志誠所為之初供，自應認陳志誠之初供應為可採，原審未審究檢察官業已調播調查局
偵訊錄影帶並訊問調查員而否認有刑求及製作不實筆錄等情事，而遽認陳志誠所為不
利於被告之證詞為不可採，亦嫌率斷，且就上開情事何以不採，復未於判決理由內予
以說明，顯有判決理由不備之違法。(三)陳志誠因涉有販賣麻煙罪嫌，經台北市調查處
移送偵辦，而其於台北市調查處及檢察官首次偵訊時，均已承認麻煙係購自被告，已
如前述，其於事後改稱「扣案香煙係被告賣給范梅君」（惟已遭范梅君否認），又改
稱：「根本不認識甲○○，扣案香煙不知何來……」，而參諸陳志誠於檢察官初訊時
則承認有販賣麻煙之行為，惟事後又否認有販賣之行為情形以觀，陳志誠之翻異前詞
，無非係要脫免自己之刑責，原判決未為詳查，遽爾為有利於被告之認定，則其判決
顯然有違經驗法則及論理法則等語。
惟查本件原判決以公訴意旨略稱：被告於七十八年二月中旬，將外觀包裝為長壽牌香
煙，而其內煙絲摻有大麻煙草之香煙，以每支五百元之代價，販賣四十支予陳志誠，
並另無償贈與一支，因認被告涉犯戡亂時期肅清煙毒條例第五條第二項之販賣麻煙罪
嫌云云，而經審理結果，以陳志誠雖於台北市調查處調查中供稱：向被告購買摻有大
麻之香煙等語，但陳志誠在檢察官初訊中則改稱係向一不知名之鄭姓男子購買；嗣又
改稱：在調查局之供述，係出於刑求，且係調查員自己寫的，實際上，扣案之香煙係
在其櫃拿到的，不知何來云云，其後又在原審另案審理時改稱扣案之香煙係被告賣
給范梅君。迄陳志誠所涉煙毒案件判決確定後，陳志誠又於本件原審訊問時供稱：其
不認識被告，扣案香煙不知何來，係調查員叫其供出被告，說罪會比較輕，在第二審
說香煙來自被告，係律師說只能按原來說法，才為該陳述等語，該陳志誠上開不利被
告之供述，未經具結，且係在被告未到庭對質之情況下所為，本即欠缺可靠性擔保，
且事後翻異前供，前後歧異，而范梅君於原審七十八年度上訴字第二五一二號案調查
中，亦已否認扣案香煙係其向被告所買，其他又查無補強證據足認陳志誠不利被告之
供述為真實，尚難單憑陳志誠前後不一之供詞，遽以認定被告有上開犯行，本件不能
證明被告犯罪，因而維持第一審諭知被告無罪之判決，駁回檢察官在第二審之上訴，
已明其認定之理由，從形式上觀察，並無違背法令之情形存在。而原判決已說明陳
志誠在原審七十八年度上訴字第二五一二號所作不利被告之供詞，在無補強證據之情
形下，並不足作為不利被告之認定。至於該案判決所認定之事實，並不足以拘束本件
原判決之認定，原判決縱未說明該案判決所認定之事實何以不採之理由，亦難指摘為
理由不備。又原判決以陳志誠前後供詞不一，且又無補強證據可資證明陳志誠所為不
利被告之供詞為真實，而認陳志誠所為不利被告之供詞，不足作為不利被告之認定，
此乃事實審法院採證認事職權之適法行使，縱原判決未說明陳志誠所述在調查局之筆
錄係出於刑求云云為不可採，要難任意指摘為理由不備或原判決之認定違背經驗法則
與論理法則。檢察官上訴意旨，並未依據卷內訴訟資料為具體之指摘，核與法律規定
得為第三審上訴理由之違法情形不相適合，其上訴為違背法律上之程式，應予駁回。
據上論結，應依刑事訴訟法第三百九十五條前段，判決如主文。
中      華      民      國    八十九    年      三      月      二      日
                              最高法院刑事第十一庭
                                  審判長法官  莊  登  照
                                        法官  洪  明  輝
                                        法官  蔡  清  遊
                                        法官  黃  一  鑫
                                        法官  林  秀  夫
      右正本證明與原本無異
                                              書  記  官
中      華      民      國    八十九    年      三      月      八      日


司法院資訊處製作；財團法人民間司法改革基金會備份。
